臺灣臺中地方法院刑事判決　　　　　　　　　　　　　九十四年度交訴字第六九號
　　公　訴　人　臺灣臺中地方法院檢察署檢察官
　　被　　　告　甲○○
右列被告因公共危險案件，經檢察官聲請簡易判決處刑（九十四年度偵字第七二四三
號），本院臺中簡易庭認不宜簡易判決處刑（九十四年度中交簡字第一一八四號）移
    主  文
甲○○駕駛動力交通工具肇事，致人受傷而逃逸，累犯，處有期徒刑陸月，如易科罰
金，以佰元折算壹日。
    犯罪事實
一、甲○○前因公共危險案件，經臺灣彰化地方法院判處有期徒刑四月，如易科罰金
    以三百元折算一日確定，甫於民國九十三年四月二十八日易科罰金執行完畢，仍
    不知警惕。於九十四年三月二十一日十九時許，駕駛牌照號碼Ｖ二－八０七二號
    自小客車，由臺中市○○路沿武昌路往大雅路方向行駛，於同日十九時十分許，
    行經臺中市○○路與武昌路口正要右轉漢口路時，不慎與由蔡旻珮所騎乘之牌照
    號碼ＯＸＱ－二八０號重機車發生碰撞，致蔡旻珮當場人車倒地，並受有左下眼
    瞼、雙側膝蓋、右手指挫傷之傷害（過失傷害部分未據告訴），甲○○於肇事後
    並未下車察看或報警處理，即駕車逃離現場，惟經路人記下牌照號碼提供予警方
    ，始循線查獲。
二、案經臺中市警察局第二分局報告臺灣臺中地方法院檢察署檢察官偵查後聲請簡易
    判決處刑。
    理  由
一、右揭肇事逃逸之犯罪事實，已據被告甲○○於審理中供認不諱，核與被害人蔡旻
    珮指述之情節相符，並有中國醫藥大學附設醫院診斷證明書、道路交通事故調查
    報告表（一）（二）、道路交通事故現場圖、照片及員警職務報告等在卷可參。
    按汽車駕駛人駕駛汽車肇事致人受傷或死亡，應即採取救護或其他必要措施，並
    向警察機關報告，不得駛離或逃逸，道路交通管理處罰條例第六十二條第一項定
    有明文。又因道路交通事故之發生，常非於己之鄰親家里，時有告救不能情事，
    乃科以肇事者須即採取救護或其他必要措施，並應向警察機關報告之法定義務，
    以防因就醫延誤致生無謂傷亡，並俾得通知傷亡者家屬到場，以明責任，是凡肇
    事人於行車肇事致人受傷或死亡，未即採取救護或其他必要措施，並向警察機關
  報告，即駕車逃逸者，均應依該規定處罰，至其嗣後是否受刑事訴追及已否與被
    害人達成民事和解，賠償損失，對其應受處罰乙節，並不生影響。職是之故，汽
    車駕駛人駕駛汽車肇事，不論其責任之歸屬為何，即有義務留在肇事現場，採取
    救護或其他必要措施，並向警察機關報告，以維護他人之生命與其他用路人之交
    通安全。其立法目的，既係促使駕駛人於肇事致死傷後，能對被害人即時救護，
    報告警察機關，以減少死傷，是該罪之成立祇以行為人有駕駛動力交通工具肇事
    ，致人死傷而逃逸之事實為已足（最高法院九十二年度臺上字第四四六八號刑事
    判決參照）。本件被告駕駛車輛撞擊被害人致其人車倒地，被告自承有先停車看
    見被害人站起，顯然被告對於事故發生知之甚詳。又機車之防護力與汽車相去甚
    遠，機車倒地時，機車騎士身體因與地面及機車車身摩擦及撞擊，因防護力不足
    ，往往非死即傷，此為一般人所周知。而本件被告既知被害人騎乘機車在遭其撞
    及後人車倒地，應對被害人當場受有傷害已有認識，其竟未採取救護或其他必要
    措施，並向警察機關報告，即竟行駕車離去嗣經警循線查獲，其肇事逃逸已甚灼
    然，被告於本院中之自白應與事實相符。本件事證明確，是被告肇事逃逸之犯行
    ，堪以認定。
二、核被告甲○○所為，係犯刑法第一百八十五條之四之肇事逃逸罪。查被告雖有肇
    事逃逸犯行而罹於刑章，固值非難，然被告係於右轉時不慎右側車身碰觸被害人
    蔡旻珮騎乘之機車，撞擊力道應屬輕微，被害人亦僅受有左下眼瞼、雙側膝蓋、
    右手指挫傷等傷害，犯罪危害並非巨大，此與一般重大車禍，明知被害人受傷嚴
    重仍棄被害人而自行逃逸者迴異，且事後已與被害人達成和解，此有和解書一份
    在卷可稽，情輕法重，其情狀堪予憫恕，雖科以法定最低度之刑，猶嫌過重，爰
    依刑法第五十九條之規定，減輕其刑。被告前因公共危險案件，經臺灣彰化地方
    法院判處有期徒刑四月，如易科罰金以三百元折算一日確定，甫於九十三年四月
    二十八日易科罰金執行完畢，有臺灣高等法院被告全國前案紀錄表及臺灣臺中地
    方法院檢察署刑案資料查註紀錄表在卷可查，其於前案執行完畢五年內再犯本件
    有期徒刑以上之罪，為累犯，應依刑法第四十七條加重其刑，並先加後減。爰審
    酌被告過失之程度，被害人蔡旻珮所受傷害之程度，被告肇事後更棄被害人於不
    顧，其罪行甚重，惟念其犯罪後業與被害人達成和解，被害人表示不願追究，取
    得被害人諒解，犯罪後態度尚稱良好等一切情狀，從輕量處如主文所示之刑，並
    諭知易科罰金之折算標準。
據上論斷，應依刑事訴訟法第四百五十二條、第二百七十三條之一第一項、第二百九
十九條第一項前段，刑法第一百八十五條之四、第四十七條、第五十九條、第四十一
條第一項前段，罰金罰鍰提高標準條例第二條，判決如主文。
本案經檢察官乙○○到庭執行職務。
中　　　華　　　民　　　國　　九十四　　年　　　六　　　月　　 三十 　　日
                              臺灣臺中地方法院交通法庭
                                  法　官  張清洲
右正本證明與原本無異。
如不服本判決，應於送達後十日內向本院提出上訴狀（須附繕本），上訴於臺灣高等
法院臺中分院。
                                        書記官
中　　　華　　　民　　　國　　九十四　　年　　　六　　　月　　 三十 　　日
附錄論罪科刑法條
刑法第一百八十五條之四：
駕駛動力交通工具肇事，致人死傷而逃逸者，處六月以上五年以下有期徒刑。
